【裁判字號】    91,訴,2577
【裁判日期】    920819
【裁判案由】    虛報進口貨物
【裁判全文】
臺北高等行政法院判決                            九十一年度訴字第二五七七號
                              .
    原      告  倉健國際開發有限公司
    代  表  人  甲○○
    訴訟代理人  徐滄明律師
    被      告  財政部台北關稅局
    代  表  人  朱恩烈（局長）
    訴訟代理人  丙○○
                乙○○
右當事人間因虛報進口貨物事件，原告不服財政部中華民國九十一年五月二日台財訴
字第○九一○○一○七一七號訴願決定，提起行政訴訟。本院判決如左：
    主  文
原告之訴駁回。
訴訟費用由原告負擔。
    事  實
一、事實概要：
    原告向香港商TAI WAI TRADING CO.,LTD.購進 SPEAKER，委由香港商．進興空運
    有限公司（下稱進興空運公司）託運貨物，掣發第ＣＨ─○○一九號分號提單，
    該分號提單受貨人即為原告，進興空運公司於民國（下同）九十年九月二十七日
    委託香港商．國泰航空股份有限公司（下稱國泰航空公司）ＣＸ四○二班次航機
    ，國泰航空公司即以原告委託辦理報關之台灣中天運通股份有限公司（SKYROC
    EXPRESS LTD.）為收貨人，掣發主號提單第一六○─00000000號所屬分
    號提單第ＣＨ─○○一九號貨物，貨名為 SPEAKER，數量為一件，重量為四三六
    公斤，並未於當日向被告遞送進口報單，來貨卸抵機坪正拖往貨棧之際，經被告
    派員查驗結果，來貨第一項為 CD PLAYER等電器產品計一、七八四ＰＣＳ及第二
    項為香菇四十四公斤，顯與艙單及國泰航空公司台灣分公司出具之系爭貨物運送
    契約（主號提單一六○─00000000及分號提單ＣＨ─○○一九）所載貨
    名 SPEAKER不符，被告以原告所進口貨物與艙口單及運送契約記載不符，亦未能
    證明確屬誤裝，乃依據海關緝私條例第三十一條之一規定將涉案貨物沒入。原告
    不服，申經復查結果未獲變更，提起訴願，經遭駁回，遂向本院提起行政訴訟。
二、兩造聲明：
  (一)原告聲明求為判決：
    1.訴願、復查決定及原處分均撤銷。
    2.訴訟費用由被告負擔。
  (二)被告聲明求為判決：
    原告之訴駁回，訴訟費用由原告負擔。
三、兩造之爭點：
    原告以國泰航空公司ＣＸ四○二班次航機所載進口之貨物，經海關查明與原告委
    託辦理報關之台灣中天運通股份有限公司（SKYROC EXPRESS LTD.）為收貨人，
    掣發主號提單第一六○─00000000號所屬分號提單第ＣＨ─○○一九號
    貨物，貨名為SPEAKER，數量為一件，重量為四三六公斤，並未於當日向被告遞
    送進口報單，來貨卸抵機坪正拖往貨棧之際，經被告派員查驗結果，來貨第一項
    為CD PLAYER等電器產品計一、七八四ＰＣＳ及第二項為香菇四十四公斤，與艙
    單及國泰航空公司台灣分公司出具之系爭貨物運送契約（主號提單一六○─00
    000000及分號提單ＣＨ─○○一九）所載貨名SPEAKER不符，是否屬誤裝
    者？
  (一)原告主張之理由：
    1.本件係「誤運」，亦即應運至新加坡卻誤運台灣：
      進興空運公司為貨物承攬公司與原告互有業務往來，於九十年九月二十七日因
      為作業疏失，將運往新加坡之貨物乙批，誤認為係原告之進口貨物，委由國泰
      航空公司ＣＸ四○二班次自香港空運來台（提單號碼：一六○─000000
      00號、併號：ＣＨ─○○一九號）當晚進興空運公司即發現錯誤，緊急通知
      國泰航空公司，請其於該班機抵達台灣時立即轉寄新加坡，惟該公司經理不在
      現場，不能立即處理，只好委請原告於該批貨物抵台後代為申請退運，因該批
      貨物於同夜遭被告機動巡查隊以貨物與提單、艙單所載內容不符為由，施予扣
      押，並於九十年十一月十三日以九○丁字第一八八六號處分書科以沒入處分。
    2.本件發生誤運乃「作業盲點」所由生：
      (1)因書面作業，致進興空運公司自己混淆誤認：
        原告於九十年九月二十五日進口由進興空運公司承攬香港 TAI WAI TRADING
        CO.,LTD之SPEAKER乙批（下稱前批貨貨物，以區別系爭貨物），該批貨物係
        以進興空運公司為賣方，已於同月二十七日報關提領。次查，系爭貨物係九
        十年九月二十七日，以 TAI WAI TRADING CO.,LTD為賣方，運送來台。按空
        運承攬公司均係書面作業，不知包裝內載貨物為何，並圖作業方便，時以出
        口人為賣方或以其為賣方報運出口，故前批貨物賣方為進興空運公司，誤運
        之系爭貨物以 TAI WAI TRADING CO.,LTD為賣方，然書面作業時，進興空運
        公司因此誤為買賣雙方即原告與 TAI WAI TRADING CO.,LTD，始將系爭貨物
        誤運至台灣。原告與 TAI WAI TRADING CO.,LTD交易已於同日提領完畢，此
        乃進興空運公司之作業疏失。
      (2)因香港海關出口手續之簡約，造成進興空運公司遲延發現誤運：
        香港海關出口手續為貨物出口一星期內報關即可，進興空運公司二十七日當
        晚核對出口資料始發覺後送貨物係誤運，立即進行補救，惟因恐作業時間不
        及，遂委由原告代辦退運。被告就此未為詳查，例如訪尋國泰航空公司或進
        興空運公司即能確定，卻捨拒此途。
      (3)前批貨物與系爭貨物重量相近，確易生混淆誤認之虞：
        前批貨物重量四二四公斤，系爭貨物重量四三六公斤，又因書面作業，承辦
        人每日審核大量書面資料，容有錯誤之虞，本件重量如此相近，加上誤認買
        賣雙方，更增混淆，進興空運公司顯係誤認而造成誤運。
    3.從補救過程觀之，亦可證實本件確屬誤運：
      (1)九十年九月二十七日誤運系爭貨物至台灣，進興空運公司初時尚未發現，原
        告更不可能知悉。
      (2)同日晚間，進興空運公司發現誤運，立即電話通知國泰航空公司，旋以傳真
        再告知該公司誤運之情，有進興空運公司傳真與國泰航空公司之傳真足稽。
      (3)同日晚間九時三十七分許，進興空運公司聯絡原告在台報關行即趙俊輝，告
        知誤運乙事。九時四十分許，該公司再聯絡國泰航空公司台灣分公司，告知
        誤運乙事，請求不要入倉（因入倉須付費），然國泰航空公司台灣分公司稱
        ，無法立即轉口新加坡，要求進興空運公司另外辦理退貨出口。九時四十二
        分，進興空運公司再將上情覆知趙俊輝，請轉知原告翌日即為辦理退貨轉口
        新加坡。上開聯絡均有通聯記錄在案，此有香港電訊盈科公司提供之通聯紀
        錄可證。
      (4)翌日（九十年九月二十八日）下午一時五十二分，進興空運公司傳真與原告
        ，除聲明誤運道歉外，並委請原告將系爭貨物轉出。
      (5)九十年九月二十八日，原告遂依進興空運公司委請指示，辦理系爭貨物之出
        口，此揆諸出口報單自明。
      (6)由上開密接之聯繫均係在被告發現系爭貨物之前，及一連串處置方法，顯係
        誤運所生之補救措施。
    4.系爭運送抵台之貨物因進興空運公司作業疏失，誤認係原告已進口之前批貨物
      SPEAKER，故其運送契約為 SPEAKER乙批，艙單、提單所載貨物亦為SPEAKER，
      且貨上標籤所標示主號碼一六○─00000000號、併號：ＣＨ─○○一
      九號，係依據上述文件粘貼故與艙單、提單所載號碼相同，而該ＣＨ─○○一
      九分號提單所載收貨人為TSANG JIANN ENTERRISE CO.,LTD.，為原告英文名稱
      ，原告又受進興空運公司委辦向被告申請退運，以該ＣＨ─○○一九分號提單
      之影本並附申請書說明原因，依據海關緝私條例第三十一條之一：「船舶、航
      空器、車輛或其他運輸工具所載進口貨物或轉運本國其他港口之轉運貨物，經
      海關查明與艙口單、載貨清單、轉運艙單或運送契約文件所載不符者，沒入其
      貨物。但經查證確屬誤裝者，不在此限。」規定，並無不合。
    5.依據運輸工具進出口通關管理辦法第四條：「本辦法所稱運輸工具，係指船舶
      、車輛、牲畜、航空器等海陸空所用之運輸工具。」第五條：「本辦法所稱運
      輸業，係指以運輸工具經營國際客貨運送業務並經依法設立登記之營利事業或
      其代理人。」之規定，原告應非該法所規定之「運輸工具」，被告及訴願機關
      引據前開法第二十七條第一、二項規定，駁回原告退運之申請，以原告為處分
      對象，應係違法。
    6.進興空運公司於九十年九月二十七日晚八時十分，曾電話通知並傳真國泰航空
      公司，說明該貨物確係作業疏忽，請國泰航空公司勿將該貨物進艙直接轉運新
      加坡，因公司業務主管不在現場，員工無權立即聯絡在台分公司處理轉運事宜
      ，進興空運公司決定委請原告辦理退運。該批貨物運抵機場後，因國泰航空公
      司在台分公司職員不知該批貨物係誤送之貨物，未能立即主張，而遭被告機動
      巡查隊扣押。進興空運公司當晚通知並傳真提單影本委託原告代辦退運，既已
      申請退運，並因貨物已遭扣押，依程序已無向航空公司提領正本提單之必要。
      原告復查申請書提證之「進興空運有限公司傳真國泰航空通知誤送文件影本」
      傳真函，其上端所記錄之傳真時間十月四日十六時五十分，係原告委請邱創良
      委員國會辦公室代為書寫復查申請書時，為提供證據參照，由原告代理中天運
      通公司傳真至邱創良委員國會辦公室時間，絕非原告冀求免罰，由進興空運公
      司為原告填具不實傳真日期。
    7.原告於九十年九月二十八日以ＣＡ╱九○╱○七九╱二一○五○號Ｇ１外貨進
      口報單並附ＣＡ╱九○╱○七九╱二一○五一號Ｇ３外貨復出口報單及退運申
      請書，向被告提出退運申請，並已由被告收單在案，原告受進興空運公司委辦
      退運手續，依據關稅法第七條：「報關時應填送貨物進口報單，並檢附提貨單
      、發票、裝箱單及其他進口必須具備之有關文件。」規定，原告並無進口該批
      貨物，故無上述文件以資報關，為符合關稅法之規定及報關相關文件買賣雙方
      均需與提單所列相符，故由進興空運公司請香港TAI WAI TRADING CO.,LTD 向
      香港WORLDWIDE TRADING HOLD ING CO.,LTD.取得該批貨物相關資料，由TAI
      WAI TRADING CO.,LTD製發日期、內容相符之發票及裝箱單，於二十八日上午
      送抵台灣，由原告委託中天運通公司（即趙俊輝）辦理退運手續，依報關規定
      所附之發票及裝箱單應要有買方之簽章（公司章及負責人章），相關文件無簽
      章，海關即無法完成收單手續。原告另提出賣方香港WORLDWIDE TRADING
      HOLDING CO.,LTD.買方為新加坡FAF-FLYING TRANSPORTATION（S）PTE LTD.之
      發票及裝箱單，為該貨物實際買賣雙方，並經駐香港中華旅行社認證，此兩份
      文件非原告之文件，原告無法在其上簽章之權
    8.綜上所述，本案實因進興空運公司誤裝所致，被告誤為記載不符，沒入系爭貨
      物等處分洵屬無據，請判決如原告訴之聲明云云。
  (二)被告主張之理由：
    1.本件財政部訴願決定書於九十一年五月三日送達原告，被告迄未接獲原告向貴
      院提起行政訴訟起訴狀繕本。根據原告於九十一年七月三十一日函送鈞院之行
      政訴訟補正狀，已逾行政訴訟法定不變期間，不合於法定程序。
    2.按「船舶、航空器、車輛或其他運輸工具所載進口貨物或轉運本國其他港口之
      轉運貨物，經海關查明與艙口單、載貨清單、轉運艙單或運送契約文件所載不
      符者，沒入其貨物。但經證明確屬誤裝者，不在此限。」為海關緝私條例第三
      十一條之一所明定。查系爭貨物艙單及運送契約所載貨名與實際來貨不符，且
      有關之主號提單第一六○─00000000號所屬分號提單第ＣＨ─○○一
      九號所記載之收貨人為TSANG JIANN ENTERPRISE CO.LTD.係原告之英文名稱，
      且原告檢具該ＣＨ─○○一九分號提單作為報關文件向被告報關，系爭貨物為
      原告所進口，自非屬誤裝貨物，被告依首揭法條論處，並無不合。
    3.本案主、分號提單，進興空運公司為香港之空運公司，承攬香港託運人TAI
      WAI TRADING CO.LTD之系爭貨物，掣發第ＣＨ─○○一九分號提單，向國泰航
      空公司承攬ＣＸ四○二班次航機（九十年九月二十七日）艙位後，由國泰航空
      公司掣發主號提單第一六○─00000000號，以台灣之空運公司SKYROC
      EXPRESS LTD （中天運通股份有限公司）為收貨人，製作主號提單，將系爭貨
      物載運來台，於九月二十七日當晚航機抵達後，由國泰航空公司台灣分公司持
      該艙單向被告申報進口，其向被告所傳輸之電子艙單亦註明最終目的地為
      TWTPE 。足見系爭貨物係由香港進口來台。系爭貨物果如原告所稱係進興空運
      公司因上述作業盲點及疏失，種種誤會而生誤認系爭貨物買主為原告，因而誤
      運來台，進興空運公司理應向承運之國泰航空公司申請更正提單上之在台收貨
      人為新加坡收貨人，並向被告申請將貨物轉運新加坡。本案主號提單記載之收
      貨人為台灣之空運公司 SKYROC EXPRESS LTD，而分號提單記載之在台收貨人
      TSANG JIANN ENTERPRISE CO.LTD亦即為原告，進興空運公司未向運送人國泰
      航空公司更正運送契約之目的地為新加坡，運送人依據運送契約將系爭貨物載
      運來台，其非屬誤裝。
    4.國泰航空公司台灣分公司九十年九月二十七日向被告申報ＣＸ四○二班次航機
      書面艙單及電子艙單，均已申報載運系爭貨物進口，卸存貨棧代號為Ｃ二○○
      一（華儲股份有限公司進口貨棧）。嗣又據該公司九十一年四月十日國泰航貨
      字第○二○○四號函說明三略稱：「本公司於十月九日再次以電子郵件查詢，
      香港站於何時收到寄貨人通知。香港站回答稱，他們收到要求退運之通知是在
      十月四日晚上，．．．故香港站又於十月八日十六時二十八分再發電報給台北
      站。電報之簡單譯文：『．．．提單貨碼一六○─00000000號香港到
      台北，班機四○二／二七ＳＥＰ，應送貨人要求，請將該筆貨物退回香港．．
      ．』」，所稱進興空運公司於九月二十七日當晚九時四十分許，再連絡台灣國
      泰航空公司，告知誤運乙事，顯與事實不符。
    5.行為時運輸工具進出口通關管理辦法第二十七條第一、二項規定，旨在說明本
      案艙單申報不實情事，業經被告查獲在先，自不能予以免罰。又查系爭貨物之
      運輸業者為國泰航空公司，向被告申報之艙單所列貨名為SPEAKER；數量為一
      件；重量為四三六公斤，與提單所載相符，其所申報與託運人請求託運者並無
      不同，然實到貨物為 CD PLAYER等電器品計一、七八四ＰＣＳ及香菇四十四公
      斤，與艙單所載不符，足認其申報不符之行為不可歸責於運輸業者，自無法科
      處運輸業者。依據財政部七十三年七月五日台財關第一九五三○號函核釋略以
      「．．．同條例第三十一條之一則係關於該等運輸工具所載進口貨物．．．雖
      已列入艙口單或載貨清單中，惟經海關查明實際貨物內容與艙口單、載貨清單
      或運送契約文件所載之貨物內容不符之處罰規定．．．」「．．．凡依海關緝
      私條例第三十一之一處分之案件，原則上應以艙口單．．．或運送契約文件上
      所載之收貨人為受處分人．．．」，被告以艙單所列收貨人即原告為受處分人
      ，洵無違誤，原告所稱顯係對運輸工具進出口通關管理辦法及海關緝私條例相
      關規定有所誤解。
    6.國泰航空公司九十一年四月十日國泰航貨字第○二○○四號函已說明國泰航空
      公司係於九十年十月四日晚間始收到進興空運公司要求將系爭貨物退運之通知
      。系爭貨物於九十年九月二十七日晚間運抵中正機埸後，國泰航空公司在台分
      公司職員依據系爭貨物運送契約上所載之目的地機埸ＴＰＥ，申請卸存華儲股
      份有限公司進口貨棧，核屬正辦。所稱因國泰航空公司業務主管不在現埸（九
      十年九月二十七日晚間），員工無權立即聯絡在台分公司處理轉運事宜，與事
      實不符。
    7.行為時關稅法第七條係規定進口貨物報關，應向海關填送進口報單，並檢附提
      貨單、發票、裝箱單及其他進口必須具備之有關文件。原告檢具上述相關報關
      文件向被告遞送系爭貨物進口報單第ＣＡ／九０／０七九／二一○五○號，其
      申報納稅辦法為三一，即繳納稅款進口貨物之意（退運貨物之納稅辦法應為九
      四），足證系爭貨物確如提單所載，以原告為收貨人，運送來台之進口貨物，
      顯非屬誤裝之貨物。另原告訴稱：「提出賣方香港WORLDWIDE TRADING HOLD
      ING CO.,LTD.買方為新加坡．．．，並經駐香港中華旅行社認證」乙節，查該
      認證書已說明該要求證明之文件，即INVOICE及PACKING LIST之內容，不在證
      明之列，故其上所記載之內容，不具公法上之效力。
    8.綜上所述，原告之訴無理由，請判決駁回原告之訴等語。
    理  由
一、查本件訴願決定書係於九十一年五月三日送達與原告，其提起本訴加計在途期間
    二日，屆滿日期為九十一年七月五日，原告於該日起訴未逾法定不變期間，又被
    告代表人於訴訟繫屬中由廖乾順變更為朱恩烈，業已具狀聲明承受訴訟，合先
    明。
二、本件原告向香港商TAI WAI TRADING CO.,LTD.購進SPEAKER，委由進興空運公司
    託運貨物，進興空運公司於九十年九月二十七日委託國泰航空公司ＣＸ四○二班
    次航機，載運主號提單第一六○─00000000號所屬分號提單第ＣＨ─○
    ○一九號貨物，貨名為 SPEAKER，數量為一件，重量為四三六公斤，於當日原告
    未向被告遞送進口報單，系爭來貨卸抵機坪正拖往貨棧之際，被告派員查驗結果
    ，來貨第一項為 CD PLAYER等電器產品計一、七八四ＰＣＳ及第二項香菇四十四
    公斤，顯與艙單及國泰航空公司台灣分公司出具之系爭貨物運送契約（主號提單
    一六○─00000000及分號提單ＣＨ─○○一九）所載貨名SPEAKER不符
    。被告認定原告所進口貨物與艙口單及運送契約記載不符，乃依據海關緝私條例
    第三十一條之一規定將涉案貨物沒入。
三、原告不服，主張其透過進興空運公司自香港進口貨物一批，此次來貨原應運送至
    新加坡，惟因作業疏失誤送至台灣，香港進興空運公司對此一疏失，於九十年九
    月二十七日當晚八點十分曾以電話通知國泰航空公司及原告，說明該批來貨為誤
    裝等情，並受進興空運公司委託辦理退運，故其於九十年九月二十七日並不知該
    批來貨已遭被告扣押，才於翌日（同年九月二十八日）提出退運之申請云云。
四、按「船舶、航空器、車輛或其他運輸工具所載進口貨物或轉運本國其他港口之轉
    運貨物，經海關查明與艙口單、載貨清單、轉運艙單或運送契約文件所載不符者
    ，沒入其貨物。但經證明確屬誤裝者，不在此限。」海關緝私條例第三十一條之
    一定有明文。又「運輸工具所載貨物未列入貨物艙單，或雖經填列而與實際情形
    不符，如有正當理由，得於申報後二十四小時內向海關申請更正，．．．，前項
    情形業經海關發覺或接獲走私密告者，其更正之申請不得免予議處。」運輸工具
    進出口通關管理辦法第二十七條亦有明文規定。本件貨物艙單及運送契約所載貨
    名SPEAKER與實際來貨貨名CD PLAYER及香菇不符，並經被告於九十年九月二十七
    日晚間十時三十分查獲，原告未曾事先聲請更正，故被告先於原告更正前發覺申
    報不實，自應論處；又經查詢國泰航空公司台灣分公司答稱當晚並未接獲國泰航
    空公司來電告知有關進興空運公司誤裝貨物乙事，且於扣押系爭來貨當時，係會
    同原告之受雇人以系爭來貨管領人身分於被告之扣押搜索筆錄上簽章，查扣當場
    亦未主張系爭來貨之運送地為新加坡，故所稱貨物尚未抵達台灣前進興空運公司
    已電話通知國泰航空公司及原告等語，顯係推諉之詞；再以系爭貨物運抵台灣後
    ，原告遲未申領提單，乃於同年十月八日開立異常報告（NOTICE OF NON-DELI
    VERY），通知進興空運公司來貨因虛偽申報（FALSE DECLARE）已遭查扣，故系
    爭來貨實非屬誤裝；至原告所提出「進興空運有限公司傳真國泰航空公司通知誤
    送之文件影本」，該傳真函雖載記傳真日期為九十年九月二十七日，但查該傳真
    函上端由傳真機所記錄之傳真時間為十月四日十六時三十分，顯係事後補作，不
    足採信；況納稅辦法規定代號為三十一為稅款繳現進口，代號九十四始為退運貨
    物，本件原告第ＣＡ╱九○╱○七九╱二一○五○號進口報單記載其納稅代號為
    三十一，此有該進口報單「納稅辦法」欄下記載「３１」可證，足徵系爭來貨確
    如提單所載，以原告為收貨人所運送來台之進口貨物，且原告隨單檢附之發票（
    INVOICE）及裝箱單（PACKING LIST），其賣方為香港商TAI WAI TRADING CO.,
    LTD買方為原告，其上亦經原告簽章確認，顯非屬誤裝之貨物。至於另外提出一
    份賣方為香港商WORLDWIDR TRADING HOLDING CO., LTD買方為新加坡商 FAF-F
    LYING Transportation(S)Pte LTD.之發票（INVOICE）及裝箱單（PACKING LIST
    ），此份文件不僅發貨人不同，且其上亦未經所載發貨人及收貨人簽章確認，自
    不足採據，被告否准其退運之申請，並無不合。
五、原告起訴雖訴稱：本件實係進興空運公司之作業疏失，將本應運往新加坡重量相
    近之貨物誤認為原告之貨物運送來台，因空運承攬公司基於作業方便，時以其為
    賣方時以出口人為賣方，故其原申報貨物以進興空運公司為賣方，而誤運來台之
    貨物卻以香港商TAI WAI TRADING CO.,LTD.為賣方，且因香港海關出口手續需於
    貨物出口一星期內報關即可，進興空運公司於二十七日當晚一經核對出口資料發
    覺錯誤，即委由原告代辦退運，故其以ＣＨ─○○一九分號提單之影本並附申請
    書向被告說明原委，其符合海關緝私條例第三十一條之一誤裝之規定，應准予退
    運；又依據運輸工具進出口通關管理辦法第四條及第五條規定，原告應非該法所
    規定之「運輸工具」，被告所引據同法第二十七條第一、二項規定，駁回原告之
    退運申請及以原告為議處對象，應係違法；再以進興空運公司曾於九十年九月二
    十七日晚上八時十分電話通知並傳真給國泰航空公司，說明該貨物確係作業疏忽
    ，請國泰航空公司勿將該貨物進艙而直接轉運至新加坡，惟當時航空公司業務主
    管並不在現場，員工無權立即聯絡在台分公司處理轉運事宜，於該批貨物運抵機
    場後，因國泰航空公司在台分公司職員不知該批貨物係誤送貨物，未能立即主張
    ，而遭被告扣押，且進興空運公司亦於當晚通知並傳真提單影本委託其代辦退運
    ，依程序其已無向航空公司提領正本提單之必要；至國泰航空公司製發原告有關
    涉及虛偽申報之報告，應係按被告扣押該批貨物後所製發，被告逕依此報告作為
    佐證，顯係倒果為因；復其所提出「進興空運有限公司傳真國泰航空通知誤送文
    件影本」傳真函，其上端之所紀錄之傳真時間為十月四日十六時五十分，係其委
    請其代理人中天運通公司王小甫代為書寫復查申請書，由其傳真至王小甫辦公室
    之時間，作為提出證據之用，絕非原告冀求免罰，而由進興空運公司為原告事後
    補具該傳真函；另原告既受進興空運公司委辦退運手續，依據關稅法第七條規定
    ，報關時應填送貨物進口報單，並檢附提貨單、發票、裝箱單及其他進口必須具
    備之有關文件，故原告為進口該批貨物，因無上述文件以資報關，乃透過進興空
    運公司請香港商 TAI WAI TRADING CO., LTD.向香港商 WORLDWIDR TRADING HOL
    DING CO., LTD.取得該批貨物相關資料，再由香港商TAI WAI TRADING CO.,LTD.
    製發日期及內容相符之發票及裝箱單，於二十八日上午送抵台灣，旋即由其委託
    中天運通公司辦理退運手續，依報關規定檢附有買方簽章之發票及裝箱單，並同
    時提出經駐香港中華旅行社認證之以香港商 WORLDWIDR TRADING HOLDING CO.,
    LTD.為賣方及以新加坡商FAF-FLYING Transportation (S)Pte LTD. 為買方之發
    票及裝箱單，因此二份文件非屬原告之文件，未能在其上簽章，本件實係進興空
    運公司誤裝所致，原沒入處分實屬違誤云云，資為爭議。
六、惟查原告向被告報關所檢具之分號提單ＣＨ─○○一九，其上所載之收貨人為原
    告英文名稱TSANG JIANN ENTERPRISE CO.LTD.，且國泰航空公司台灣分公司向被
    告申報所持主號提單第一六○─00000000號，其上最終目的地為 TWTPE
    ，又進興空運公司未向承運之國泰航空公司申請更正提單上之在台收貨人為新加
    坡收貨人，亦未向被告申請將貨物轉運新加坡，本件實非空運公司之誤裝行為。
    次查原告所稱其非屬運輸工具進出口通關管理辦法所規定之運輸工具等語，參據
    財政部七十三年七月五日台財關第一九五三○號函釋：「．．．二、．．．凡依
    海關緝私條例第三十一條之一處分之案件，原則上應以艙口單、載貨清單、轉運
    艙單或運送契約文件上所載之收貨人為受處分人，如收貨人未明或否認涉案貨物
    為其所有而海關復無法查明孰為真正貨主時，可按貨主不詳案例處理。．．．」
    之意旨，被告自得以運送契約文件上所載之收貨人為海關緝私條例第三十一條之
    一之受處分人，則被告以原告為受處分人，洵無違誤。且據國泰航空公司台灣分
    公司九十一年四月十日國泰航貨字第○二○○四號函稱，其於九月二十七日當晚
    未接獲總公司通知有關進興空運公司誤裝貨物乙事，其於十月四日始接獲進興空
    運公司退運系爭貨物至香港之申請，未如原告所稱轉運至新加坡。又原告所提出
    原應運往新加坡而誤裝至台灣台北來貨之發票（INVOICE）、裝箱單（ PACKING
    LIST）及訂單（PUCHASE ORDER）以為佐證，經查上述單據僅得知新加坡商 FAF
    -FLYING Transportation (S)Pte LTD.於九十年九月二十二日向 WORLDW IDR
    TRADING HOLDING CO.,LTD.下單，但發票及裝箱單並未附記日期，亦未能證明上
    述單據與本件有關聯。尤以系爭貨品經被告開箱檢查之結果，其內放置有國內公
    司送往日本修理完竣而送回之電器產品，又查獲之 CD PLAYER等電器產品一千七
    百八十四個，經被告查驗結果，均為主機個體，並未附有說明書、變壓器等配件
    ，亦無包裝紙盒，而被告於九十年三月至同年十月另案查獲原告進口之貨品四十
    餘筆，則進口大量之 CD PLAYER配件，包括有紙盒、說明書、變壓器、耳機、充
    電器、電池等物，原告顯係以分裝方法走私進口電器產品，其被查獲後始諉稱係
    空運公司之誤裝云云。從而，原處分並無不法，訴願決定予以維持，亦稱妥適。
    原告徒執前詞，訴請撤銷，為無理由，應予駁回。
據上論結，本件原告之訴為無理由，爰依行政訴訟法第九十八條第三項前段，判決如
主文。
中    華    民    國    九十二      年      八        月      十九      日
                     臺 北 高 等 行 政 法 院   第 七 庭
                                           審 判 長 法  官  鄭小康
                                                    法  官  黃秋鴻
                                                    法  官  林金本
右為正本係照原本作成。
如不服本判決，應於送達後二十日內，向本院提出上訴狀並表明上訴理由，如於本判
決宣示後送達前提起上訴者，應於判決送達後二十日內補提上訴理由書（須按他造人
數附繕本）。
中    華    民    國    九十二      年      八        月      二十一    日
                                                    書記官  簡信滇


司法院資訊處製作；財團法人民間司法改革基金會備份。
